【裁判字號】    92,交聲,989
【裁判日期】    920929
【裁判案由】    違反道路交通管理處罰條例聲明異議
【裁判全文】
臺灣臺北地方法院交通事件裁定                    九十二年度交聲字第九八九號
    異  議  人  甲○○
    即受處分人
右列異議人即受處分人因違反道路交通管理處罰條例案件，對於臺北市交通事件裁決
所中華民國九十二年八月一日所為之處分（原處分案號：北市裁三字第裁二二－ＡＢ
Ｙ七八六七００號），聲明異議，本院裁定如左：
    主      文
異議之聲明駁回。
    理      由
一、按駕駛人駕駛汽車（包括機器腳踏車），應遵守道路交通標誌、標線、號誌之指
    示，道路交通安全規則第九十條前段定有明文，而道路交通標誌標線號誌設置規
    則第二百零六條第五款第一目規定「圓形紅燈」之行車管制號誌係表示禁止車輛
    通行，並不得超越停止線或進入路口。又汽車駕駛人，駕車行經有燈光號誌管制
    之交岔路口闖紅燈者，處新臺幣（下同）一千八百元以上五千四百元以下罰鍰，
    並記違規點數三點，道路交通管理處罰條例第五十三條、第六十三條第一項第三
    款分別定有明文。
二、原處分機關臺北市交通事件裁決所裁決意旨以：本件受處分人甲○○駕駛車號Ｖ
    ＩＨ－三一０號輕型機車，於民國九十二年七月十六日十時十分許，行經臺北市
    ○○○路一五五巷、健康路十五巷口時闖紅燈，經臺北市政府警察局松山分局執
    勤警員劉榮鴻發現即尾追至北寧公園旁，當場攔停稽查，並依道路交通管理處罰
    條例第五十三條規定製單舉發（北市警交大字第ＡＢＹ七八六七００號），並將
    舉發通知單交付受處分人，受處分人於舉發通知單上所載應到案日期前提出申訴
    ，經函請舉發單位調查結果，仍認其有前開違規行為，乃依前揭道路交通管理處
    罰條例第五十三條、第六十三條第一項第三款及違反道路交通管理事件統一裁罰
    基準表之規定，裁處其新臺幣一千八百元罰鍰，並記違規點數三點。
三、異議人即受處分人甲○○於本院訊問時陳稱：我有於右揭時、地駕駛車號ＶＩＨ
    －三一０輕型機車行經臺北市號○○○路一五五巷、健康路十五巷前為警攔停，
    但我確實沒有闖紅燈，僅憑警員目視，就認定我闖紅燈，實在有所不服，請找出
    其他證據證明。另警員是開警用摩托車很不禮貌的按喇叭，從我旁邊來，我看他
    之後，他叫我在旁邊停，要我拿出證件，我就配合拿出證件，他說我闖紅燈，就
    開告發單。我有說開輕一點，因為我要趕時間，希望大事化小事，我摩托車沒有
    騎很快，他在第二路口時才攔我，我聽到喇叭時警察已經在我旁邊等語。
四、經查：（一）、本件業據證人即舉發之警員劉榮鴻到庭具結證稱：我是在巡邏敦
    化北路一五五巷及健康路口時，異議人騎車經過，他在我前方十公尺左右，當時
    路口北往南號誌是紅燈，我在他後方十公尺，他沒有停下來等紅燈，我就趨前攔
    停。我說他違規，他說違規就違規，你不要那麼凶，他說他沒有闖紅燈，我要填
    具告發單時，他說開輕一點，我說不可能，他一直辯他沒有闖紅燈等語（詳見本
    院九十二年九月二日訊問筆錄），並提出本件舉發闖紅燈違規之地點及攔停開單
    之地點照片各一張附卷，堪認其取締違規之過程證述屬實。（二）、異議人於本
    院訊問時坦承其說過請員警開輕一點等語（詳見本院九十二年九月二日訊問筆錄
    ），衡諸常情，若行為人確無交通違規之情事，當不可能接受任何舉發事實之違
    規單，因此異議人自身之信用性，即有所瑕疵，難令人信服。（三）、證人劉榮
    鴻為執法人員，與異議人素不相識，且無仇怨，諒無設詞誣陷之理，且核其證言
    與附卷之舉發通知單記載相符，而警員掣單舉發違反道路交通管理處罰條例所列
    之違規事實，本質上為行政處分，係公務員基於職務上權力，依法就特定之具體
    事件所為具有公法上效果之單方行政行為，基於公務員為公法上行為具有公信力
    之原則，該行政處分當可被推定為真正，其據以依法處分之事實認定亦為真正無
    誤，本此公信原則，乃立法者賦予行政機關制定違反道路交通事件統一裁罰基準
    及處理細則，使勤務警員得當機處分（如該細則第二十三條）以達其維護交通秩
    序、安全之行政目的，反之，若謂公務員一切行政行為均需預留證據以證其實，
    則國家行政勢必窒礙難行，據此，刑事訴訟法就犯罪證據有關之規定中與屬行政
    秩序罰之交通違規裁罰本質不合之部分，自不在準用之列。本院經查亦無任何證
    據足資證明其有捏造事實違法取締之情事，則執勤警員本其維護交通秩序、安全
    職責所為之舉發，自應受到合法、正確之推定。本院由上開詳細之供述，已足使
    本院得有原處分機關所認定異議人前揭違規事實為實之心證，本件事證明確，異
    議人於右揭時、地騎乘前開機車違規闖紅燈之違規行為，堪以認定。綜上所述，
    異議人確有在前揭時、地於有燈光號誌管制之交岔路口闖紅燈之違規行為。從而
    ，原處分機關依前揭道路交通管理處罰條例第五十三條、第六十三條第一項第三
    款及違反道路交通管理事件統一裁罰基準表規定裁處其新臺幣一千八百元罰鍰，
    並記違規點數三點，核無違誤，異議人異議之聲明為無理由，應予駁回。
據上論斷，應依道路交通案件處理辦法第十九條裁定如主文。
中      華      民      國    九十二    年      九      月   二十九     日
                                    臺灣臺北地方法院交通法庭
                                        法  官  朱  夢  蘋
右正本證明與原本無異。
如不服本裁定，應於裁定送達後五日內向本院提出抗告狀。
                                        書記官  周  小  玲
中      華      民      國    九十二    年      九      月   三十       日


司法院資訊處製作；財團法人民間司法改革基金會備份。
